高雄高等行政法院裁定
                                      100年度簡字第153號
原      告  林俊源
被      告  交通部公路總局嘉義區監理所
代  表  人  郭山林
上列當事人間違反道路交通管理處罰條例事件，原告提起行政訴
訟，本院裁定如下︰
    主  文
本件移送臺灣臺南地方法院。
    理  由
一、按「行政法院認其無受理訴訟權限者，應依職權以裁定將訴
    訟移送至有受理訴訟權限之管轄法院。數法院有管轄權而原
    告有指定者，移送至指定之法院。」行政訴訟法第12條之2
    第2項定有明文。次按同法第2條規定：「公法上之爭議，除
    法律別有規定外，得依本法提起行政訴訟。」固明示公法上
    爭議事件，原則上均得依該法所定各種訴訟類型提起行政訴
    訟；惟性質上雖屬公法爭議事件，然因法律另有特別規定者
    ，即應依其他訴訟程序救濟，而不得依行政訴訟法提起行政
    訴訟。又「違反本條例之行為，由下列機關處罰之：一、第
    12條至第68條由公路主管機關處罰。二、第69條至第84條由
    警察機關處罰。前項處罰於裁決前，應給予違規行為人陳述
    之機會。第1項第1款之處罰，公路主管機關應設置交通裁決
    單位辦理；其組織規程由交通部、直轄市政府定之。」「受
    處分人，不服第8條主管機關所為之處罰，得於接到裁決書
    之翌日起20日內，向管轄地方法院聲明異議。法院受理前項
    異議，以裁定為之。不服前項裁定，受處分人或原處分機關
    得為抗告。但對抗告之裁定不得再抗告。」為道路交通管理
    處罰條例第8條及第87條所明定。司法院釋字第418號解釋復
    謂：「‧‧‧道路交通管理處罰條例第87條規定，受處分人
    因交通違規事件，不服主管機關所為之處罰，得向管轄地方
    法院聲明異議；不服地方法院對聲明異議所為之裁定，得為
    抗告，但不得再抗告。此項程序，既已給予當事人申辯及提
    出證據之機會，符合正當法律程序，與憲法第16條保障人民
    訴訟權之意旨尚無牴觸。」準此，有關交通違規處罰案件，
    受處分人如對主管機關所為之處罰不服，自應依前述規定向
    管轄地方法院（普通法院）聲明異議；如對異議之裁定不服
    ，再循抗告程序尋求救濟；又對已確定之交通違規處罰案件
    之執行，其受處分人於行政機關以確定之交通違規裁決書為
    執行名義行強制執行時，如於執行名義成立後有消滅或妨礙
    債權人請求之事由發生，亦得於強制執行程序終結前，向普
    通法院提起債務人異議之訴，此即行政訴訟法第2條所稱「
    法律別有規定」之特別救濟程序，行政法院對之無審判權，
    應依行政訴訟法第12條之2第2項前段規定，依職權以裁定將
    訴訟移送至有受理訴訟權限之管轄法院。
二、本件原告起訴意旨略以：原告於民國96年6月24日凌晨0時至
    2時許，在屏東縣里港鄉友人家中飲用高粱酒2瓶後，已達不
    能安全駕駛動力交通工具之程度，仍駕駛車牌號碼ZN-1033
    號自用小客車，於同日4時23分許，行經臺南縣西港鄉（現
    為臺南市○○區○○道1號高速公路北上308公里處時，遇警
    攔檢，酒測值高達每公升0.96毫克，經內政部警政署國道公
    路警察局第4警察隊移送臺灣臺南地方法院檢察署（下稱臺
    南地檢署）檢察官偵辦，遭該署檢察官以原告涉犯刑法第18
    5條之3公共危險罪為由，於96年7月19日以96年度偵字第101
    86號緩起訴處分書予以緩起訴在案，並命原告應向國庫支付
    新臺幣（下同）7萬元，嗣原告於96年11月7日繳納完畢。惟
    被告所屬麻豆監理站復以原告違反道路交通管理處罰條例規
    定，裁處原告49,607元之罰鍰（含執行費用107元），明顯
    違反「一事不二罰」之原則，原告循序向臺灣臺南地方法院
    聲明異議，並向臺灣高等法院臺南分院提起抗告，均遭裁定
    駁回，遂提起本件行政訴訟，並聲明求為判決（1）撤銷法
    務部行政執行署臺南行政執行處（下稱臺南行政執行處）99
    年度道罰執字第91521號（移送案號0000000000）攸關原告
    之道路交通管理處罰條例執行事件；（2）被告無須再對原
    告處罰鍰49,607元（含應納金額及執行必要費用107元）等
    語。
三、經查，本件原告於96年6月24日凌晨駕駛車牌號碼ZN-1033號
    自用小客車，行經臺南縣西港鄉○道○○○○○路北上308公
    里處時，遇警攔檢，酒測值高達每公升0.96毫克，超過標準
    值每公升0.25毫克，經內政部警政署國道公路警察局第4警
    察隊移送臺南地檢署檢察官偵辦，遭該署檢察官以原告涉犯
    刑法第185條之3公共危險罪為由，於96年7月19日以96年度
    偵字第10186號緩起訴處分書予以緩起訴在案，並命原告應
    向國庫支付7萬元，原告業於96年11月7日繳納完畢；嗣被告
    所屬麻豆監理站復以原告駕駛汽車酒精濃度超過規定標準，
    且無駕駛執照，依道路交通管理處罰條例第35條第1項第1款
    、第67條第6項等規定，裁處原告49,500元之罰鍰（不含執
    行費用107元），原告不服上開裁處，向管轄之臺灣臺南地
    方法院聲明異議，經該法院裁定駁回其異議，原告仍不服，
    向臺灣高等法院臺南分院提起抗告，亦經該法院裁定駁回其
    抗告確定在案，業據原告陳明於卷，並有臺南地檢署檢察官
    96年度偵字第10186號緩起訴處分書、沒金字第96000766號
    自行收納款項統一收據、臺灣臺南地方法院100年度交聲字
    第283號交通事件裁定及臺灣高等法院臺南分院100年度交抗
    字第79號交通事件裁定等影本附卷為憑，洵堪認定。又本件
    原告係就被告所屬麻豆監理站以其違反道路交通管理處罰條
    例規定，裁處49,607元之罰鍰（含執行費用107元）違反「
    一事不二罰」之原則，被告卻仍將其移送臺南行政執行處執
    行，乃提起本件行政訴訟，並聲明求為判決（1）撤銷法務
    部行政執行署臺南行政執行處99年度道罰執字第91521號（
    移送案號0000000000）攸關原告之道路交通管理處罰條例執
    行事件；（2）被告無須再對原告處罰鍰49,607元（含應納
    金額及執行必要費用107元）。足見本件原告係因執行名義
    成立後認有消滅或妨礙債權人請求之事由發生，而提起之債
    務人異議之訴，揆諸首揭規定及說明，原告對上開訴訟仍應
    向管轄之普通法院謀求救濟，始為正辦，行政法院對之並無
    審判權，爰依行政訴訟法第12條之2第2項前段規定，依職權
    將本件訴訟移送於有審判權之臺灣臺南地方法院，並裁定如
    主文。
中    華    民    國    100   年    8     月    23    日
              高雄高等行政法院第三庭
                                法官  李  協  明
以上正本係照原本作成。
如不服本裁定，應於裁定送達後10日內以書狀敘明理由，經本院
向最高行政法院提出抗告（須按對造人數附具繕本）。
中    華    民    國    100   年    8     月    23    日

                              書記官  周  良  駿
附註:
行政訴訟法第235條（第1項、第2項）:
對於適用簡易程序之裁判提起上訴或抗告，須經最高行政法院之
許可。
前項許可，以訴訟事件所涉及之法律見解具有原則性者為限。